臺灣嘉義地方法院刑事判決　　　　　　　96年度交訴字第32號
公　訴　人　臺灣嘉義地方法院檢察署檢察官
被　　　告　甲○
上列被告因公共危險等案件，經檢察官提起公訴（96年度偵字第
1443號），本院判決如下：
    主  文
甲○犯過失傷害罪，處有期徒刑伍月，減為有期徒刑貳月又拾伍
日。又犯肇事致人傷害逃逸罪，處有期徒刑柒月，減為有期徒刑
參月又拾伍日。又犯肇事致人傷害逃逸罪，處有期徒刑陸月，減
為有期徒刑參月。應執行有期徒刑柒月。
    事  實
一、甲○於民國95年12月20日6時20分許，駕駛車牌號碼PJ-9045
    號福特牌銀色自用小客車，沿嘉義縣六腳鄉○○○號○路由北
    往南行駛，欲至財團法人長庚紀念醫院嘉義分院就醫，途經
    台19號公路79.7公里行車管制號誌之交岔路口，原應注意汽
    車在同一車道行駛時，後車與前車之間應保持隨時可以煞停
    之距離，及汽車行駛時，駕駛人應注意車前狀況，並隨時採
    取必要之安全措施，而當時道路施工中，天候晴，日間自然
    光線，柏油路面乾燥無缺陷，視距良好，並無不能注意之情
    事，竟疏未注意與同一車道行駛在前方，由丙○○所騎乘之
    腳踏車，保持隨時可以煞停之距離，及疏未注意車前狀況，
    並隨時採取必要之安全措施，其自用小客車右前車頭碰撞丙
    ○○騎乘之腳踏車後方，致丙○○人車倒地，受有創傷性蜘
    蛛膜及硬膜下出血、閉鎖性顱骨骨折、右大腿股骨骨折、腹
    部鈍傷併後腹腔出血、多處擦傷等傷害。詎甲○已知悉肇事
    致人受有傷害，竟基於肇事逃逸之犯意，未採取救護或其他
    必要措施，並向警察機關報告，仍駕車前行左轉迴車離開，
    沿嘉義縣六腳鄉○○○號○路由南往北行駛，於同日6時25分
    許，途經台19線79.6公里處行車管制號誌之交岔路口，復疏
    未注意與同一車道行駛在前方，由乙○○○所騎乘之車牌號
    碼TLI-712號輕機車，保持隨時可以煞停之距離，及疏未注
    意車前狀況，並隨時採取必要之安全措施，其自用小客車右
    前車頭碰撞乙○○○騎乘之機車後方，右後視鏡並與機車發
    生擦撞，致乙○○○人車倒地，受有右肩、頭枕部瘀腫、右
    膝擦傷及右腰瘀傷等傷害（傷害部分撤回告訴，經檢察官為
    不起訴處分確定），甲○已知悉肇事致人受有傷害，另基於
    肇事逃逸之犯意，未採取救護或其他必要措施，並向警察機
    關報告，即駕車逃離現場，嗣經警依據監視錄影帶循線查獲
    。
二、案經丙○○、乙○○○訴由嘉義縣警察局朴子分局報請臺灣
    嘉義地方法院檢察署檢察官偵查起訴。
    理  由
壹、程序方面：
一、按被告以外之人於審判外之言詞或書面陳述，除法律有規定
    者外，不得作為證據。當事人、代理人或辯護人於法院調查
    證據時，知有第159條第1項不得為證據之情形，而未於言詞
    辯論終結前聲明異議者，視為有前項之同意。刑事訴訟法第
    159條第1項、第159條之5第2項分別定有明文。查檢察官、
    被告甲○就告訴人乙○○○於警詢時之陳述，未於言詞辯論
    終結前聲明異議，本院審酌其言詞陳述作成時之情況，並無
    違法取證或其他瑕疵，認為以之作為證據為適當，是其此部
    分之陳述，應有證據能力。
二、查本件告訴人丙○○於警詢及偵查時均未到場製作筆錄，且
    於本院96年7月3日審理時，精神狀況不佳，經詢問其年籍？
    本件是否有人對被告提出告訴？是否知道發生車禍？告訴人
    丙○○均搖頭不答，是本件過失傷害部分，有無合法告訴，
    致生疑義。然告訴人丙○○於事故後，雖一度昏迷，並於車
    禍後，有時意識不清，而於意識清醒時，表示要對被告提出
    告訴，委由其子於96年2月27日委任告訴代理人向檢察官提
    出告訴一節，分據告訴人丙○○、證人即告訴人丙○○之子
    丁○○於本院96年12月4日審理時結證明確（見本院卷第83-
    90頁），並有刑事告訴理由狀、委任狀各1份附卷可憑（見
    偵卷第10-12頁）。再者，告訴人丙○○於96年10月15日，
    至財團法人新光吳火獅紀念醫院就診時，意識清醒，略顯焦
    慮，自訴記憶力微退步，但檢查結果在同年紀屬正常範圍，
    此外，並未發現特殊精神疾病症狀，其心智、精神狀況應可
    配合一般司法程序一節，有該院病歷摘要記錄紙、病歷及診
    斷證明書各1份附卷可考（見本院卷第74-79、107頁），足
    認告訴人丙○○於意識清醒有為告訴之意思能力，是本件過
    失傷害之告訴應屬合法，合先敘明。
貳、實體方面：
一、訊據被告固供承因過失致告訴人丙○○、乙○○○受有上揭
    傷害之事實，並供承於2次事故發生後，未採取救護或其他
    必要措施，並向警察機關報告，即駕車離開現場，然矢口否
    認有何肇事逃逸之犯行，辯稱：95年12月20日，伊開車要去
    洗腎，在嘉義縣六腳鄉○○○號○路79.7公里處，有感覺撞到
    東西，但是伊搖下車窗沒有看到東西，所以沒有停下來看繼
    續走，第2次撞到的時候，伊就不知道了，因為下雨又有霧
    視線不是很清楚，打燈視距差不多只有1公尺左右。車子前
    面的保險桿沒有壞掉，大燈很早之前就壞掉了，伊沒有聽到
    機車和腳踏車倒下去的聲音云云。惟查：
  (一)過失傷害部分：
  1.被告於上揭時地駕駛車牌號碼PJ-9045號自用小客車，因過
    失致告訴人丙○○、乙○○○受傷之事實，經被告於本院審
    理時坦承不諱，並據告訴人丙○○於本院審理時結證屬實（
    見本院卷第83頁），且經告訴人乙○○○於警詢時證述綦詳
    （見警卷第7-10頁），另有財團法人佛教慈濟綜合醫院大林
    分院診斷證明書、道路交通事故調查報告表(一)(二)、道路交通
    事故現場圖各2紙、現場照片10張及行政院衛生署朴子醫院
    傷害診斷證明書1份等附卷可憑（見警卷第19-25、42、44-
    47頁、偵卷第15-16頁）。
  2.按汽車在同一車道行駛時，後車與前車之間應保持隨時可以
    煞停之距離，及汽車行駛時，駕駛人應注意車前狀況，並隨
    時採取必要之安全措施，道路交通安全規則第94條第1項、
    第3項定有明文。被告為汽車駕駛人，自應注意上揭規定，
    而當時道路施工中，天候晴，日間自然光線，柏油路面乾燥
    無缺陷，視距良好一節，有道路交通事故調查報告表(一)2份
    及現場照片10張附卷可證（見警卷第20、22、42、44-47頁
    ），被告應無不能注意之情事。
  3.觀諸被告之自用小客車右前車頭碰撞腳踏車、機車後方，右
    後視鏡與機車發生擦撞之車損情況，及腳踏車、機車於肇事
    後相關位置之證據以觀，被告顯然疏未注意，與同一車道行
    駛在前方由告訴人丙○○所騎乘之腳踏車及告訴人乙○○○
    騎乘之機車，保持隨時可以煞停之距離，及疏未注意車前狀
    況，並隨時採取必要之安全措施，以致與告訴人丙○○、乙
    ○○○騎乘之車輛發生碰撞，致告訴人丙○○、乙○○○人
    車倒地受有傷害，其有過失甚明。
  4.本件經送請臺灣省嘉雲區車輛行車事故鑑定委員會，鑑定結
    果亦認被告駕駛自用小客車，行經行車管制號誌交岔路口，
    未注意車前狀況與未保持安全距離，由後追撞前行腳踏車、
    機車為肇事原因，告訴人丙○○、乙○○○無肇事因素，有
    該會96年8月24日嘉雲鑑960471字第0965802857號函附鑑定
    意見書1份在卷足考（見本院卷第45-47頁），就被告之肇事
    責任亦為相同之認定。從而被告之過失行為與告訴人丙○○
    、乙○○○之傷害結果間，具有相當因果關係，足認被告確
    有過失傷害告訴人丙○○之犯行。
  (二)肇事逃逸部分：
  1.被告於事故發生後，未採取救護或其他必要措施，並向警察
    機關報告，即駕車離開現場一節，此為被告於本院審理時所
    供認，並經告訴人乙○○○於警詢時證述明確（見警卷第8
    頁），且有監視錄影器翻拍照片4張附卷可憑（見警卷第40
    、41頁）。又被告之自用小客車於肇事後，前保險桿及前車
    燈破碎，且在告訴人丙○○之肇事現場，遺留之自用小客車
    前保險桿碎片及前車燈碎片各1片，在告訴人乙○○○之肇
    事現場，遺留之自用小客車前保險桿碎片1片，經比對與被
    告自用小客車之廠牌相同，碎裂處痕跡吻合一節，已據被告
    於警詢時坦承不諱（見警卷第4頁），並經告訴人乙○○○
    於警詢時證述明確（見警卷第10頁），另有證物清單、勘察
    採證同意書各1份、疑似道路交通事故肇事逃逸追查表2份、
    重要道路交通事故紀錄單1份及現場勘察照片10張附卷可參
    （見警卷第28-32、36-39、43頁），足見被告之自用小客車
    係因與告訴人丙○○、乙○○○之車輛發生碰撞肇事，致前
    保險桿及前車燈破碎，是自用小客車碰撞時之力道非輕。參
    以被告於本院審理時供承：伊在嘉義縣六腳鄉○○○號○路
    79.7 公里處，感覺有撞到東西等語（見本院卷第98頁），
    於警詢時並供承：伊有感覺後照鏡有撞到機車，伊認為沒有
    關係就走了等語（見本院卷第33頁），足認被告確有發現自
    用小客車在上揭2處發生碰撞之情事，是被告未立即減速停
    車，而仍繼續行駛離開現場，顯見其有肇事逃逸之行為。
  (二)又本件事故發生時已天亮，視線良好一節，已據告訴人乙○
    ○○於警詢時證述明確（見警卷第7頁），並有道路交通事
    故調查報告表(一)2份，及於95年12月20日6時30分許攝影之現
    場照片2張等附卷可憑（見警卷第20、22、42頁），且被告
    供稱其駕車時有以前車燈照明（見本院卷第100頁），是被
    告以此光線，當已知悉告訴人丙○○、乙○○○人車倒地並
    受有傷害。至被告當日係駕車欲至財團法人長庚紀念醫院嘉
    義分院就診洗腎一節，固據被告於本院審理時在卷（見本院
    卷第98頁），然此尚難認係急迫之情事，而致被告不能在現
    場停留查看。是被告知悉其因過失致告訴人丙○○、乙○○
    ○受傷後，未採取救護或其他必要措施，並向警察機關報告
    ，仍逕行駕車離去，其有肇事逃逸之犯意甚明，足認被告有
    肇事逃逸之犯行。
  (三)綜上所述，足認被告自白之部分與事實相符，其上揭所辯顯
    係飾卸之詞，委無可採。本件事證明確，被告上揭犯行均堪
    予認定。
二、論罪科刑部分：
  (一)核被告所為，係犯刑法第284條第1項前段之過失傷害罪，及
    同法第185條之4之肇事致人傷害逃逸罪。至告訴代理人丁○
    ○於本院審理時雖指稱：丙○○於車禍後右手癱瘓等語（見
    本院卷第87頁），惟告訴人丙○○有一顱底腫瘤，與其臨床
    上肢體無力之情況或有關係，但無法確定其實際上直接之關
    係，宜再追蹤治療。至於與外傷之關係，或有影響，但就現
    有之證據，尚無法確定其相關之因果關係一節，有財團法人
    佛教慈濟綜合醫院大林分院96年11月13日慈醫大林文字第09
    60001945號函附病情說明書2份在卷可稽（見本院卷第65-67
    頁），是本件並無證據證明告訴人丙○○之右手癱瘓，與被
    告之過失行為，具有相當因果關係，尚難認定被告有何過失
    傷害致人重傷之犯行。又被告所犯過失傷害罪與肇事逃逸罪
    ，罪名有異，行為互殊，所犯2次肇事逃逸罪，犯意各別，
    就所犯上揭3罪應予分論併罰。
  (二)爰審酌被告前無犯罪紀錄，因駕駛車輛之過失而致告訴人丙
    ○○受傷，其過失之程度，告訴人丙○○所受之傷害，復於
    肇事後逃逸，對於告訴人2人之生命、身體造成危險性，及
    被告坦承過失傷害犯行，就肇事逃逸犯行則矢口否認之犯後
    態度，已與告訴人乙○○○達成和解，有嘉義縣六腳鄉調解
    委員會調解筆錄1份附卷可稽（見警卷第34頁），並已支付
    告訴人丙○○賠償金新臺幣10萬元，有收據切結書1紙附卷
    可憑（見本院卷第15頁），然尚未與告訴人丙○○達成和解
    等一切情狀，各量處如主文所示之刑，以示懲儆。查中華民
    國96年罪犯減刑條例於96年7月4日公布，並自96年7月16日
    施行，本件被告犯罪之時間係在96年4月24日以前，所犯合
    於中華民國96年罪犯減刑條例第2條第1項第3款減刑之規定
    ，復無該條例所規定不得減刑之例外規定，應依法減其宣告
    刑2分之1，並定其應執行之刑。
據上論斷，應依刑事訴訟法第299條第1項前段，刑法第284條第
1項前段、第185條之4、第51條第5款，中華民國96年罪犯減刑條
例第2條第1項第3款、第7條、第10條第1項，判決如主文。
本案經檢察官廖俊豪到庭執行職務。
中　　華　　民　　國　　96　　年　　12　　月　　20　　日
                     交通法庭   審判長法  官  沈福財
                                      法  官  林青怡
                                      法  官  卓春慧
上列正本證明與原本無異。
如不服本判決，應於判決送達後十日內向本院提出上訴狀，上訴
書狀依法應敘述具體理由，如未敘述具體理由者，應於上訴期間
屆滿後二十日內補提理由書於本院（均應附繕本）。告訴人或被
害人如對於本判決不服者，應具備理由請求檢察官上訴，其上訴
期間之計算係以檢察官收受判決正本之日期為準。
中　　華　　民　　國　　96　　年　　12　　月　　24　　日
                                     書記官   汪淑菁
附錄本案論罪科刑法條全文：
刑法第284條：
因過失傷害人者，處6月以下有期徒刑、拘役或5百元以下罰金，
致重傷者，處1年以下有期徒刑、拘役或5百元以下罰金。
從事業務之人，因業務上之過失傷害人者，處1年以下有期徒刑
、拘役或1千元以下罰金，致重傷者，處3年以下有期徒刑、拘役
或2千元以下罰金。
刑法第185條之4：
駕駛動力交通工具肇事，致人死傷而逃逸者，處6月以上5年以下
有期徒刑。
